【裁判字號】    89,交聲,660
【裁判日期】    901024
【裁判案由】    違反道路交通管理處罰條例聲明異議
【裁判全文】
臺灣臺北地方法院交通事件裁定                    八十九年度交聲字第六六○號
    異議人即
    受處分人  甲○○
右列受處分人因違反道路交通管理處罰條例案件，對於交通部公路局臺北區監理所中
華民國八十九年十月廿一日所為之處分( 原處分案號：北監五字第駕裁00-000000 號
 )聲明異議，本院裁定如左：
        主      文
異議駁回。
        理      由
一、汽車駕駛人超車時，有在前行車之右側超車之情形者，處新臺幣一千二百元以上
    二千四百元以下( 即銀元四百元以上八百元以下 )罰鍰，並記違規點數一點，修
    正前「道路交通管理處罰條例」第四十七條第三款及第六十三條第一項第一款定
    有處罰明文( 按「道路交通管理處罰條例」第四十七條第三款雖於九十年一月十
    七日總統令修正公布刪除銀元罰鍰之處罰規定，並自同年六月一日起施行，惟因
    交通違規裁罰案件之性質，係道路交通主管機關本於職權就個別交通違規行為所
    為裁罰之決定而對外直接發生法律效果之單方行政行為，按實體從舊程序從新原
    則，本件仍應適用行為時即修正前之「道路交通管理處罰條例」，行政法院五十
    六年度判字第八十一號判例參照 )。
二、本件受處分人即異議人甲○○於八十七年六月廿日上午九時卅五分許，駕駛一輛
    車牌DC-5171 號自用小客車，沿「臺九線」省道( 俗稱：北宜公路 )往宜蘭方向
    行駛，途經路標38公里附近「坪林橋」前之上坡路段，由於該處路幅較寬，竟在
    前行車之右側超車，為「臺灣省公路警察大隊第一隊坪林小隊」( 因精省於八十
    八年間裁撤 )執勤員警張勝忠( 現調臺北縣警察局瑞芳分局第六組任職 )攔停制
    止，以其有違反行為時「道路交通管理處罰條例」第四十七條第三款規定之行為
    ，掣單( 公警大字(84)第108698號 )當場舉發並指定應到案日期( 八十七年七月
    五日 )交予受處分人收受。嗣受處分人未依規定自動繳納罰鍰，亦未依規定到案
    聽候裁決，原處分機關乃於八十九年十月廿一日依「違反道路交通管理事件統一
    裁罰標準及處理細則」第四十四條第一項、「道路交通管理處罰條例」第四十七
    條第三款及第六十三條第一項第一款規定，從重裁處新臺幣二千四百元罰鍰並記
    違規點數一點之處分。
三、訊據受處分人矢口否認其有本件「在前行車之右側超車」之違規行為，辯稱略以
    其沒有印象，亦未在舉發違規通知單簽名云云。經查：右揭受處分人駕車違規事
    實，業據證人( 舉發員警 )張勝忠於本院調查中到庭具結證述綦詳，明確指證受
    處分人係當場簽收該紙( 公警大字(84)第108698號 )舉發違規通知單，否則其不
    可能在舉發違規通知單上詳載受處分人之姓名、駕照號碼及住址，且受處分人當
    場坦承違規，其始在該紙舉發違規通知單左上角勾選「得採郵繳或向委託之金融
    機構繳納罰鍰」，倘若受處分人爭執未違規，其即勾選「須至應到案處所接受裁
    處」，而本件受處分人當場並未與其爭執，其乃勾選「得採郵繳或向委託之金融
    機構繳納罰鍰」，核與卷附「公警大字(84)第108698號」舉發違規通知單所載相
    符。況查證人張勝忠為原處分機關認定受處分人有前開違規行為之原證人，其到
    庭在本院法官面前以言詞供述本件訴訟上之待證事實( 即受處分人有前開在前行
    車之右側超車之違規事實 )，本院由其上開供述已得有受處分人確有上開違規行
    為之心證，且於本件卷存證據資料內並無任何積極證據足以證明證人張勝忠上開
    供述係屬虛偽，亦無有足以令人顯信其供述為不可採之品性證據或前科證據存在
    ，本院自不得僅以證人張勝忠為本件開單告發受處分人之員警而全盤抹煞其在訴
    訟上所具有之原證人資格。況查交通警察掣單舉發違反道路交通管理處罰條例所
    列之違規事實，本質上為行政處分，係公務員基於職務上之權力，依法就特定之
    具體事件所為之具公法上效果之單方面行政行為，基於公務員為公法上行為具有
    公信力之原則，該行政行為當可被推定為真正，其據以依法處分之事實認定亦為
    正確無誤，從而本件受處分人空言否認駕車違規之辯解無非係卸責之詞，不足採
    信。本件受處分人駕車在前行車之右側超車之違規行為洵堪認定屬實。從而原處
    分機關依行為時「違反道路交通管理事件統一裁罰標準及處理細則」第四十四條
    第一項、「道路交通管理處罰條例」第四十七條第三款及第六十三條第一項第一
    款規定，從重裁處新臺幣二千四百元罰鍰並記違規點數一點之處分，核無不當。
    本件異議為無理由，應予駁回。
據上論斷，應依道路交通案件處理辦法第十九條，裁定如主文。
中      華      民      國    九    十    年      十      月    廿四    日
                          臺灣臺北地方法院交通法庭
                                  法  官  鍾      華
右正本證明與原本無異。
如不服本裁定，應於裁定送達後五日內向本院提出抗告狀。
                                  書記官  黃  繡  琴
中      華      民      國    九    十    年      十      月  二十四    日


司法院資訊處製作；財團法人民間司法改革基金會備份。
